臺灣臺北地方法院民事判決　　　　　　　　　　　　九十二年度訴字第五七六一號
　　原　　　告　乙○○
　　訴訟代理人　陳建勳律師
　　　　　　　　蔡俊有律師
　　複代理人　　周志吉律師
　　被　　　告　甲○○
當事人間侵權行為損害賠償事件，本院於九十三年八月十日言詞辯論終結，判決如下
：
    主  文
原告之訴及假執行之聲請均駁回。
訴訟費用由原告負擔。
    事實及理由
甲、程序部分：按關於由侵權行為而生之債，依侵權行為地法。但中華民國法律不認
    為侵權行為者，不適用之。侵權行為之損害賠償及其他處分之請求，以中華民國
    法律認許者為限，涉外民事法律適用法第九條第一項、第二項前段定有明文。又
    按涉外民事法律適用法第九條第一項本文規定：「關於由侵權行為而生之債，依
    侵權行為地法。」而所謂行為地，凡為一部實行行為或一部行為結果發生地皆屬
    之（最高法院九十一年度台上字第八五九號、八十一年度台上字第九三五號裁判
    意旨參照）。查原告主張被告擅自將其金錢自加拿大匯款方式匯入台灣銀行，再
    於台灣侵吞財產，致其受有損害，故揆諸前揭規定，關於此部分自應適用我國有
    關法律之規定，原告主張應以中華民國法律為準據法，自無不合，合先敘明。
乙、實體部分：
一、本件原告主張：兩造原係夫妻，於民國八十八年間該離婚，於離婚前兩造曾移居
    加拿大僑居，其間原告家人多次匯款予原告，而將所受贈之財物全數交予被告管
    理，嗣原告移回台灣，經其處理加拿大財產時，發現多筆現款不知去向，嗣發覺
    被告趁代原告管理家產之便，將原告之財產私自匯回台灣，除接濟其家人外，並
    用以購置其財產，侵占金額應有新台幣（下同）一億三千萬元，惟實際金額並不
    清楚。為此，原告除訴請台灣台北地方法院檢察署偵辦被告刑事侵占罪嫌外，並
    依民法第一百八十四條第一項規定及民事訴訟法第二百四十四條第四項規定，請
    求被告給付損害最低額九十萬元及法定遲延利息等語。並提出：被告之父信函一
    件、加拿大多倫多銀行匯款明細表、皇家銀行匯款明細表、刑事告訴狀三件、台
    灣台北地方法院檢察署函一紙為證。求為判決：
    (一)被告應給付原告九十萬元及起訴狀繕本送達翌日即九十二年十二月十二日起至
      清償日止，按年息百分之五計算之利息。
    (二)並陳明願供擔保，請准宣告假執行。
二、被告則抗辯：否認侵占原告款項，原告提出之匯款單據，係其加拿大銀行帳戶，
    且斯時兩造為夫妻關係，銀行帳戶款項皆用於子女生活、家庭費用，豈能以上開
    資料證明被告有侵占犯行，況原告對被告另提出刑事侵占告訴，業經公訴人處分
    不起訴，益證原告指訴不實，本件純係因兩造所生子女於兩造離婚後協議由原告
    監護，然於九十二年七月間，其子女因受不了原告虐待而離開原告家至被告家中
    ，原告因此憤而提起本件訴訟及刑事告訴，並藉此假扣押被告財產，逼迫使被告
    無金錢以扶養子女，原告指訴至為不實。又縱認被告有侵權行為，則原告主張被
    告於八十四年間起侵占款項，則原告請求權亦已罹於時效，從而，原告請求並無
    理由等語資為抗辯。
三、按當事人主張有利於己之事實者，就其事實有舉證之責任，民事訴訟法第二百七
    十七條定有明文。又當事人主張有利於己之事實者，就其事實有舉證之責任。其
    因侵權行為所生之損害賠償請求權，以行為人有故意或過失不法侵害他人之權利
    為成立要件；倘行為人否認有故意或過失，即應由請求人就此利己之事實舉證證
    明；若請求人先不能舉證以證實自己主張之事實為真實，則行為人就其抗辯事實
    即令不能舉證，或所舉證據尚有疵累，亦應駁回請求人之請求。此觀民事訴訟法
    第二百七十七條前段規定及最高法院十七年上字第九一七號判例及九十二年度台
    上字第一五○五號裁判意旨即明。再按前開特別要件之具備，苟能證明間接事實
    ，並據此推認要件事實雖無不可，並不以直接證明者為限，惟此經證明之間接事
    實與要件事實間，須依經驗法則足以推認其因果關係存在者，始克當之。倘負舉
    證責任之一方所證明之間接事實，尚不足以推認要件事實，縱不負舉證責任之一
    方就其主張之事實不能證明或陳述不明、或其舉證猶有疵累，仍難認負舉證責任
    之一方已盡其舉證責任，自不得為其有利之認定（最高法院九十一年度台上字第
    一六一三號裁判意旨參照）。經查，原告主張被告有侵占其財產之侵權行為云云
    ，惟被告已否認在卷，是揆諸前開說明，原告即應就民法第一百八十四條第一項
    前項規定侵權行為以故意或過失，且不法侵害原告之權利成立要件負舉證之責，
    合先敘明。
四、經查，原告主張被告有侵權行為事實，固有其提出被告之父信函一件、加拿大多
    倫多銀行匯款明細表、皇家銀行匯款明細表、刑事告訴狀三件、台灣台北地方法
    院檢察署函一紙為憑，惟本院觀之上開證據資料，尚難遽憑經驗法則即足推認被
    告確有其指述之侵權行為存在，且被告究於何時侵占原告款項、侵占之金額為若
    干等事實，原告始終未能具體陳述，從而，本院依民事訴訟法第一百九十九條第
    二項規定，於九十三年一月十五日向原告闡明並曉諭，命原告就其主張之侵權行
    為之時間及金額等事實上之陳明及舉證應為敘明及補充（見本院九十三年一月十
    五日言詞辯論筆錄），惟原告仍未具體指陳被告侵占之時間及實際金額（見本院
    九十三年八月十日言詞辯論筆錄），是本院不能依當事人聲明之證據而得心證，
    亦無從依民事訴訟法第二百八十八條規定依職權調查證據，原告復不能舉證以實
    其說，從而，原告主張被告有侵權行為云云，即無可採。
五、綜上，原告主張被告不法侵害其權利乙節，並無可採，已如前述，則原告主張依
    民法第一百八十四條第一項規定及民事訴訟法第二百四十四條第四項規定，訴請
    被告給付損害最低額九十萬元及法定遲延利息，即為無理由，不應准許。又原告
    本訴既經駁回，其所為假執行之聲請，即失所附麗，併予駁回之。
六、結論：原告之訴為無理由，依民事訴訟法第七十八條，判決如主文。
中　　　華　　　民　　　國　　九十三　　年　　　八　　　月　　二十七　　日
                              民事第五庭法      官  賴劍毅
右為正本係照原本作成
如對本判決上訴，須於判決送達後廿日內向本院提出上訴狀
中　　　華　　　民　　　國　　九十三　　年　　　八　　　月　　 三十 　　日
                                        法院書記官  吳芳玉
